臺灣板橋地方法院刑事判決　　　　　　　　　　　　　　九十年度訴字第八五一號
　　公　訴　人　臺灣板橋地方法院檢察署檢察官
　　被　　　告　庚○○
　　被　　　告　甲○○
右列被告因偽造文書等案件，經檢察官提起公訴 (九十年度偵字第一五六七號)，及
移
    主  文
庚○○共同連續行使偽造私文書，足以生損害於他人，累犯，處有期徒刑陸月，如易
科罰金，以佰元折算壹日。如附表一、二所示偽造之署押（含指印）、印文合計陸
拾貳枚及如附表四編號一至五所示之物均沒收。
甲○○共同連續行使偽造私文書，足以生損害於他人，累犯，處有期徒刑伍月，如易
科罰金，以佰元折算壹日。如附表三所示之印文伍枚及如附表四編號六至九所示之
物均沒收。
    事  實
一、庚○○曾於民國（下同）八十七十一月七日因違反建築法案，經法院判處有期徒
    刑三月確定；又於同年十二月十九日因違反公司法案，經法院判處有期徒刑六月
    確定，嗣二案經定應執行刑為有期徒刑八月，於八十八年十一月二十六日執行完
    畢；復於八十八年四月二十四日再因違反建築法案，經法院判處有期徒刑六月確
    定，於八十九年五月二日縮刑期滿執行完畢。甲○○曾於八十四年八月三日因偽
    造文書案，經法院判處有期徒刑三月確定，於八十七年一月十七日執行完畢；又
    於八十六年二月十一日因竊盜案，經法院判處有期徒刑五月確定，經與另犯逃亡
    案所判處之有期徒刑八月，定應執行刑為有期徒刑十月，於八十六年五月十七日
    執行完畢；復因違反麻醉藥品管理條例等案，經台灣台北地方法院判處有期徒刑
    七月，於八十六年七月十六經台灣高等法院駁回上訴確定，於八十六年十月十七
    日執行完畢。
二、庚○○於九十年一月一日，見中國時報刊登徵求「業務人頭」廣告而前往應徵，
    明知該工作性質是持偽造他人身分證件冒名申請行動電話及ＳＩＭ卡之不法行為
    ，竟基於行使偽造私文書、特種文書之概括犯意聯絡，以每申請一支行動電話及
    門號可得二百元之佣金之代價，受僱於「羅仔」（真實姓名年籍不詳）之成年男
    子，而在台北縣三重市○○路天台戲院附近，提供自己照片十張交予「羅仔」偽
    造身分證及勞工保險卡，並於九十年一月三日上午十時許，在上址自「羅仔」處
    收受貼有其照片之偽造「陳慶文」身分證二張、陳慶文印章一枚、陳慶文勞工保
    險卡影本五張，再遵照「羅仔」囑咐，旋於同日上午至台北縣三重市○○路二段
    九九號第一商業銀行南三重分行辦理「陳慶文」名義之活期儲蓄存摺，並在活期
    儲蓄存款申請書上偽造陳慶文署押及印文各三枚，持向不知情之第一商業銀行行
    員乙○○行使，並將偽刻之陳慶文印章交付不知情之乙○○代為蓋用該印文一枚
    於申請所得之存摺內頁，取得陳慶文名義之存摺及金融卡，足以生損害於該銀行
    對於帳戶管理之正確性及陳慶文。庚○○並於同日下午五時許，持偽造之陳慶文
    身分證影本至台北縣板橋市○○路十六號（公訴人誤載為台北縣三重市○○路○
    段二０九號）台灣電店股份有限公司板橋民權特約服務中心，行使偽造之「陳慶
    文」身分證及勞工保險卡影本，並在行動電話服務申請書、同意書上，偽造陳慶
    文之署押（含指印），並將偽造之陳慶文印章交不知情之店員陳峙華蓋用於該申
    請書及同意書其上（偽造之署押、印文及指印詳如附表一所示），再經利用該店
    不知情之承辦員己○○傳真予台灣大哥大股份有限公司（下稱台灣大哥大公司）
    行使，並交付五支行動電話號碼0000000000號、000000000
    0號、0000000000號、0000000000號、00000000
    00號及ＳＩＭ卡。庚○○再於同日下午八時許，持偽造之陳慶文身分證、勞工
    保險卡影本及印章至台北縣三重市○○路○段二０九號詠升通信行，行使偽造之
    「陳慶文」身分證及勞工保險卡影本，並在行動電話服務申請書、同意書上，偽
    造陳慶文之署押，並持前開偽造之印章蓋用印文於其上（偽造之署押、印文詳如
    附表二所示），利用不知情之該行行員李秀芳傳真台灣大哥大公司行使，而交付
    三支行動電話號碼0000000000號、0000000000號、000
    0000000號（另申請之0000000000號、0000000000
    號行動電話號碼則未開通）及ＳＩＭ卡，足以生損害於台灣大哥大公司有關電信
    管理之正確性及陳慶文。嗣於九十年一月四日下午十四時三十分許，與甲○○、
    戊○○（另經本院以九十年度訴字第一九四號判決，判處有期徒刑六月，如易科
    罰金以三百元折算一日確定）等人，在台北縣蘆洲市○○○路三十一號，為警查
    獲（詳後述）。
三、甲○○於八十九年十二月三十日，見中國時報刊登徵求「業務人頭」廣告亦前往
    應徵，明知該工作性質是持偽造他人身分證件冒名申請行動電話及ＳＩＭ卡之不
    法行為，竟基於行使偽造私文書、特種文書之概括犯意聯絡，以每申請一支行動
    電話及門號可得二百元之佣金之代價，受僱於「羅仔」，於次日在台北縣三重市
    天台廣場附近，提供自己照片四張交予「羅仔」偽造身分證及勞工保險卡，並於
    九十年一月四日上午十一時許，在台北縣三重市○○路及大同北路口自「羅仔」
    處收受貼有其照片之偽造「黃敏聰」身分證二張、印章一個及勞工保險卡影本三
    張，再遵照「羅仔」囑咐，於同日上午至前開銀行，在活期儲蓄存款申請書及印
    鑑上接續偽簽黃敏聰署押及印文各三枚，持向不知情之第一商業銀行行員乙○○
    行使，並將偽刻之黃敏聰印章交付不知情之乙○○代為蓋用該印文一枚於申請所
    得之存摺內頁，取得黃敏聰名義之活期儲蓄存摺及金融卡，足以生損害於該銀行
    對於帳戶管理之正確性及黃敏聰。再於同日下午十四時三十分許，與亦受僱於「
    羅仔」之庚○○、戊○○共同前往位於台北縣蘆洲市○○○路三十一號之聯歐通
    訊有限公司（台灣大哥大公司蘆洲中山一加盟店），經庚○○、甲○○分別提出
    前開偽造之身分證、勞保卡影本向該行行員丙○○行使，以申請行動電話，甲○
    ○且已在台灣大哥大股份有限公司編號八九ＡＺ000000000ＡＦ000
    0000、八九ＡＦ0000000、八九ＡＦ0000000、八九ＡＦ00
    00000號行動電話服務申請書上蓋用偽造之黃敏聰印文各一枚，足以生損害
    於台灣大哥大公司有關電信管理之正確性及黃敏聰，惟二人申請手續尚未辦妥，
    即為警查獲，並扣得如附表四所示之物品。
四、案經台北市政府警察局刑警大隊移送臺灣板橋地方法院檢察署檢察官偵查起訴及
    臺灣基隆地方法院檢察署檢察官移送併辦。
    理  由
一、右揭事實，業經被告庚○○、甲○○供述綦詳，核與證人己○○、丙○○、丁○
    ○、乙○○證述情節相符，並有綽號「羅仔」於八十九年十二月三十日刊登之「
    你急需現金嗎，辦門號，一門一千，現領、合法，輕鬆賺10000至30000可刷卡，
    不加手續費0000000000」（見警訊卷第四十五頁）廣告影本、第一商業銀行南三
    重分行九十年六月十九日、十一月二十八日一南一二三字第一八三、三七二號函
    附印鑑卡、申請書影本各二紙、陳慶文、黃敏聰身分證影本各一紙在卷可稽，及
    如附表一至四所示之行動電話申請書、同意書及身分證、勞工保險卡影本、存摺
    、印章等物品扣案可證。又被告庚○○、甲○○所持之陳慶文、黃敏聰身分證經
    本院向所屬戶政機關查詢結果，「陳慶文、四十九年十二月二日生、統號Ｔ
    00000000，出生地屏東縣，於九十年一月二十日由本市○○里○○鄰○路○街一
    三一巷十五號五樓住變本市○○里○○○鄰○○○路○段十一巷五號三樓迄今，
    該民於八十八年六月十六日未申請換證，所附身分證影本字樣與本所列印字體頗
    有出入。」、「經查本所並無『黃敏聰』民國六十四年十二月六日，身分證統一
    編號Ｚ000000000或Ｚ000000000之設籍資料，且本市並無和美里，地址：雙鳳路
    33號，自七十六年九月五日行政區域調整後即屬雙鳳里一鄰。」分別有台北縣三
    重市第二戶政事務所九十年七月二十日（九十）北縣重二戶字第四八七八號函、
    新莊市戶政事務所九十年七月十七日（九十）北縣莊戶字第七一四二號函附卷可
    參，核被告庚○○用以申請行動電話、存摺、金融卡所持之「陳慶文」身分證有
    關身分證統一編號係Ｚ000000000號、出生地臺灣省桃園市、於八十八
    年六月十六日換發身分證及未有遷徙註記與真實之「陳慶文」戶政資料全然不符
    ；被告甲○○所持之「黃敏聰」身分證上註記更係無中生有，是足認被告等所持
    之「陳慶文」、「黃敏聰」身分證均係偽造，而非將他人申請之身分證以換貼照
    片方式加以變造。再勞工保險局現有之「陳慶文」投保資料有關「陳慶文」投保
    單位、薪資及生效、退保日期均與卷附被告庚○○所行使之勞工保險卡影本所載
    資料完全不同；「黃敏聰」且無參加勞工保險紀錄，被告庚○○、甲○○分別所
    持之「陳慶文」、「黃敏聰」之勞工保險卡影本，均非勞工保險局所製發，復有
    勞工保險局九十年六月二十二日、九十年七月三十一日九十保承字第一○一一二
    二五、一○一三六四五號函二紙在卷可憑，顯見被告二人持有之勞工保險卡影本
    亦係偽造。綜上所述，本件事證明確，被告等犯行均堪認定，應予依法論科。
二、被告庚○○、甲○○提供個人照片予「羅仔」，用以偽造「陳慶文」、「黃敏聰
    」之身分證及勞工保險卡影本，繼而持該等證件，至前開銀行及台灣大哥大公司
    特約之通訊行行使，分別多次偽造「陳慶文」、「黃敏聰」等人之署押及印文於
    前開申請書上，以持向銀行及台灣大哥大公司行使，以達其等冒名申請行動電話
    門號之目的，核被告等所為，均係犯刑法第二百十六條、第二百十二條之行使偽
    造特種文書罪、第二百十六條、第二百十條之行使偽造私文書罪。公訴人認被告
    等行使偽造之前開身分證部分（該等身分證係偽造而非變造，已如前述）係犯刑
    法第二百十六條、第二百十二條之行使變造特種文書罪，容有誤解；又被告等均
    受僱「羅仔」以人頭申請行動電話門號，並無「小劉」其人，是公訴意旨認其等
    除受僱於「羅仔」外，同時受僱於「小劉」顯有誤會，俱併予明。被告庚○○
    、甲○○分別與綽號「羅仔」之成年男子相互間，有犯意之聯絡與行為之分擔，
    各為共同正犯。被告庚○○就利用不知情之乙○○及陳峙華蓋用偽造之「陳慶文
    」印文於前述存摺內頁及行動電話申請書、同意書及利用己○○、丁○○犯上開
    行使偽造私文書罪；被告甲○○利用不知情之乙○○蓋用偽造之「黃敏聰」印文
    於前述存摺內頁，就該等部分，皆為間接正犯。其偽造印文及署押之行為均係偽
    造私文書之部分行為，且偽造私文書之低度行為，應為行使偽造私文書之高度行
    為所吸收，均不另論罪。被告等先後多次行使偽造特種文書及行使偽造文書犯行
    ，時間緊接，犯罪構成要件相同，顯皆係基於概括犯意反覆為之，均為連續犯，
    均應論以一罪，並依法分別加重其刑。被告等分別於前開時地至第一銀行南三重
    分行及前述通訊行各於開戶申請書（含印鑑卡及存摺內頁）、行動電話服務申請
    書及同意書之客戶簽章欄位內，接續偽造印文及署押多枚（詳如附表一、二所示
    ；附表一編號一至五部分並包含指印），皆係分別以單一之犯意接續而為，侵害
    同一法益，應為接續犯。其所犯上開行使變造特種文書罪及行使偽造私文書罪間
    ，有方法結果之牽連關係，應依刑法第五十五條之規定從一重之行使偽造私文書
    罪處斷。查被告庚○○、甲○○分別有如事實欄所載之前科，有臺灣高等法院檢
    察署刑案紀錄簡覆表一份在卷足憑，其等分別於有期徒刑執行完畢後五年內再犯
    有期徒刑以上之罪，均為累犯，應分別依法遞加重其刑。爰審酌被告等之素行，
    其生活狀況、智識程度、犯罪之動機、目的、手段、被告庚○○冒名申請行動電
    話有三次，而被告甲○○僅有一次及其等犯罪所生之危害及犯罪後坦承之態度等
    一切情狀，分別量處如主文所示之刑，以示懲儆。末查被告等行為後，刑法第四
    十一條業於九十年一月四日經立法院修正通過，並經總統於九十年一月十日公布
    ，而於同年一月十二日生效施行，其修正條文為：「犯最重本刑為五年以下有期
    徒刑以下之刑之罪，而受六個月以下有期徒刑或拘役之宣告，因身體、教育、職
    業、家庭之關係或其他正當事由，執行顯有困難者，得以一元以上三元以下折算
    一日，易科罰金。但確因不執行所宣告之刑，難收矯正之效，或難以維持法秩序
    者，不在此限。」、「併合處罰之數罪，均有前項情形，其應執行之刑逾六月者
    ，亦同」，核與修正前刑法第四十一條相較，修正後之條文較有利於被告，依刑
    法第二條第一項前段規定，應適用裁判時修正後之刑法第四十一條第一項規定，
    是並各諭知易科罰金之折算標準。
三、附表一、二、三所示之署押（包含附表一編號一至五之指印）、印文及附表四編
    號一、六所示之印章，不問屬於犯人與否，均應依刑法第二百十九條之規定宣告
    沒收。另附表四編號二、三、七、八所示之偽造身分證及勞工保險卡影本，係共
    犯「羅仔」所有分別提供被告庚○○、甲○○犯罪所用之物；附表四編號四、九
    之存摺及金融卡與編號五之ＳＩＭ卡，則分係被告等因本件犯罪所得之物，業據
    被告等供明在卷（見本院九十一年四月八日審判筆錄），則應分別依刑法第三十
    八條第一項第二、三款之規定宣告沒收。
四、公訴意旨另以：（一）被告等與「羅仔」基於行使前開不實身分證之犯意聯絡，
    推由「羅仔」持向台北縣勞工局申請勞工保險卡，使該局公務員登載於職務上所
    掌之公文書，而為交付「陳慶文」、「黃敏聰」之勞工保險卡，足以生損害於勞
    工保險管理之正確性及「陳慶文」、「黃敏聰」之權益，嗣並持向前開通訊行行
    使，因認此部分被告等涉有刑法第二百十六條、第二百十四條之行使使公務員登
    載不實文書罪嫌；（二）被告庚○○、甲○○分別冒「陳慶文」、「黃敏聰」之
    名向前開台灣大哥大公司特約中心申請行動電話號碼，被告庚○○就已取得之行
    動電話號碼0000000000號、0000000000號、000000
    0000號、0000000000號、0000000000號部分，另涉刑
    法第三百三十九條第二項之詐欺得利罪嫌；被告甲○○持偽造之證件向前述通訊
    公司行使，尚未開通，即為警查獲，另涉刑法第三百三十九條第三項、第二項之
    詐欺得利未遂罪嫌云云。經查，（一）被告等所分別持有之「陳慶文」、「黃敏
    聰」名義之勞工保險卡並非向台北縣勞工局申請所得，而係偽造，其等行使該勞
    工保險卡，係犯刑法第二百十六條、第二百十二條之行使偽造特種文書罪，已如
    前述，而非行使使公務員登載不實罪行。（二）另行動電話使用者，係基於與電
    信事業單位間之約定，由該事業單位提供電信設備予該使用者使用，並非將特定
    財產移轉予使用者，是則被告等偽以他人名義申請行動電話，由台灣大哥大公司
    所提供之門號並非具體之財產，而該門號亦需使用後，被告等始有獲不法利益可
    言，故被告庚○○既係因支付申請費用始取得該門號，單就取得門號部分，尚非
    基於不法所有意圖並施以詐術而取得，其取得前述行動電話門號之行為，尚與刑
    法第三百三十九條第二項詐欺得利罪之構成要件不符；被告甲○○冒名申請未取
    門號部分，亦不成立該條第三項、第二項之詐欺得利未遂罪。惟因公訴意旨認上
    開部分與前開有罪部分具有裁判上一罪之牽連關係，故不另為無罪之諭知。
五、至臺灣基隆地方法院檢察署檢察官以被告甲○○於九十年十月底，以三千元之代
    價，在台北縣汐止鎮○○路某不詳處所，向許家賢購買變造之駕駛執照（原係陳
    尉閔所有，經許家賢將其上陳某之照片換貼為被告甲○○本人照片），而於九十
    一年二月二十日十三時三十分許，在基隆市○○街○○路口，持向盤查員警行使
    ，涉犯偽造文書罪行，而認與本院前開論罪科刑部分有裁判上一罪之連續關係移
    送併辦部分：經查，被告甲○○購買該變造之駕駛執照係臨時起意，業經被告甲
    ○○陳明在卷（見本院九十一年四月八日審判筆錄第四頁）；且被告前開論罪科
    刑之犯罪時間係於九十年一月四日與移送併辦之九十年十月底相距長達十個月，
    犯罪動機及型態復不相同，自難認此部分犯行被告甲○○係承前偽造文書之概括
    犯意而為，故此部分與前開論罪科刑之行使偽造文書部分，並無裁判上一罪之連
    續關係，是應退回該署由該署檢察官另行偵辦。
據上論斷，應依刑事訴訟法第二百九十九條第一項前段，刑法第二條第一項前段、第
二十八條、五十六條、第二百十六條、第二百十條、第二百十二條、第五十五條、第
四十七條、第四十一條第一項、第二百十九條、第三十八條第一項第二款、第三款罰
金罰鍰提高標準條例第一條前段、第二條，判決如主文。
本案經檢察官馬凱蕙到庭執行職務。
中    華    民    國      九十一    年      四      月      二十二    日
                                臺灣板橋地方法院刑事第五庭
                                    法  官 林玫君
右正本證明與原本無異
如不服本判決應於送達後十日內向本院提出上訴狀
中    華    民    國      九十一    年      四      月      二十六    日
刑法第二百十六條
行使第二百十條至第二百十五條之文書者，依偽造、變造文書或登載不實事項或使登
載不實事項之規定處斷。
刑法第二百十條
偽造、變造私文書，足以生損害於公眾或他人者，處五年以下有期徒刑。
刑法第二百十二條
偽造、變造護照、旅券、免許證、特許證及關於品行、能力、服務或其他相類之證書
、介紹書，足以生損害於公眾或他人者，處一年以下有期徒刑，拘役或三百元以下罰
金。
刑法第二百十九條
偽造之印章、印文或署押，不問屬於犯人與否，沒收之。
附表一：（均為台灣大哥大公司）
一、編號八九ＡＦ0000000號申請書上偽造之「陳慶文」署押、印文及指紋各
    四枚（每份申請書均一式四聯，白色及黃色聯交回大哥大公司、紅色聯交客戶留
    存、藍色聯係銷售店留存，每份申請書每聯偽造署押、印文及指紋一枚，四聯即
    偽造署押、印文及指紋各四枚一以下皆同）。
二、編號八九ＡＦ0000000號申請書上偽造之「陳慶文」署押、印文及指紋各
    四枚。
三、編號八九ＡＦ0000000號申請書上偽造之「陳慶文」署押、印文及指紋各
    四枚。
四、編號八九ＡＦ0000000號申請書上偽造之「陳慶文」署押、印文及指紋各
    四枚。
五、編號八九ＡＦ0000000號申請書上偽造之「陳慶文」署押、印文及指紋各
    四枚。
六、使用門號0000000000號同意書上偽造之「陳慶文」署押、印文及指紋
    各二枚。
七、使用門號0000000000號同意書上偽造之「陳慶文」署押、印文及指紋
    各二枚。
八、使用門號0000000000號同意書上偽造之「陳慶文」署押、印文及指紋
    各二枚。
九、使用門號0000000000號同意書上偽造之「陳慶文」署押及指紋各二枚
    、印文三枚。
十、使用門號0000000000號同意書上偽造之「陳慶文」署押、印文及指紋
    各二枚。
附表二：（均為台灣大哥大公司）
一、編號八九ＡＦ0000000號申請書上偽造之「陳慶文」印文四枚（每份申請
    書均一式四聯，白色及黃色聯交回大哥大公司、紅色聯交客戶留存、藍色聯係銷
    售店留存，每份申請書每聯偽造印文一枚，四聯即偽造四枚印文一以下皆同）。
二、編號八九ＡＦ0000000號申請書上偽造之「陳慶文」印文四枚。
三、編號八九ＡＦ0000000號申請書上偽造之「陳慶文」印文四枚。
四、編號八九ＡＦ0000000號申請書上偽造之「陳慶文」印文五枚（其中白色
    聯因蓋不清楚，而蓋二枚）。
五、編號八九ＡＦ0000000號申請書上偽造之「陳慶文」印文四枚。
六、使用門號0000000000號同意書上偽造之「陳慶文」印文二枚。
七、使用門號0000000000號同意書上偽造之「陳慶文」印文二枚。
八、使用門號0000000000號同意書上偽造之「陳慶文」印文二枚。
九、使用門號0000000000號同意書上偽造之「陳慶文」印文二枚（雖未開
    通然已填具同意書）。
十、使用門號0000000000號同意書上偽造之「陳慶文」印文二枚（雖未開
    通然已填具同意書）。
附表三：（均為台灣大哥大公司，被告甲○○尚未完成申請書即為警查獲）
一、編號八九ＡＦ0000000號申請書上偽造之「黃敏聰」印文一枚。
二、編號八九ＡＦ0000000號申請書上偽造之「黃敏聰」印文一枚。
三、編號八九ＡＦ0000000號申請書上偽造之「黃敏聰」印文一枚。
四、編號八九ＡＦ0000000號申請書上偽造之「黃敏聰」印文一枚。
五、編號八九ＡＦ0000000號申請書上偽造之「黃敏聰」印文一枚。
附表四：
一、陳慶文之印章一枚。
二、陳慶文名義之身分證二張。
三、陳慶文勞工保險卡影本五張。
四、陳慶文名義之第一銀行存摺一本及金融卡一張。
五、被告庚○○所持有之以陳慶文名義申請所得之卡號0000000─00000
    00000000號sim卡一張（即行動電話號碼0000000000號所配
    之識別卡號碼）
六、黃敏聰之印章一枚。
七、黃敏聰名義之身分證二張。
八、黃敏聰勞工保險卡影本三張。
九、黃敏聰名義之第一銀行存摺一本及金融卡一張。
